臺灣高雄地方法院交通事件裁定　　　　 94年度交聲字第559號
原處分機關　交通部公路總局高雄區監理所
異　議　人　甲○○
即受處分人
上列異議人因違反道路交通管理處罰條例案件，對於交通部公路
總局高雄區監理所於中華民國94年10月5 日所為之裁決（原處分
案號：高監自字第裁80－NO0000000 號）聲明異議，本院裁定如
下：
    主  文
原處分撤銷。
甲○○不罰。
    理  由
一、原處分機關略以：受處分人即異議人甲○○（下稱異議人）
    於民國94年8 月31日凌晨3 時17分許，駕駛車牌號碼XM-149
    6 號自用小客車，於高雄縣路竹鄉○○路竹湖橋上，因呼氣
    酒精濃度超過規定標準（0.55ＭＧ＼Ｌ以上），為高雄縣政
    府警察局湖內分局一甲路派出所以高警交字第N00000000 號
    舉發違反道路交通管理事件通知單逕行舉發，該機關爰依道
    路交通管理處罰條例第35條第1 項第1 款之規定，以高監自
    字第裁80-NO00000000 號裁決裁處異議人：罰鍰新台幣49,
    500 元整，吊扣駕駛執照十二個月等語。
二、異議意旨則以：異議人並未於上開時、地駕駛XM-1496 號自
    用小客車。上開自用小客車，係停於伊住處附近，為警查獲
    當天遭不明人士竊取開走，經伊僱用計程車沿路追趕尋找，
    於本案查獲地點找到該車，異議人即向110 報案，並等候警
    察前來處理，嗣後警方竟誤認其酒後駕車等語。
三、按道路交通管理處罰條例第89條前段規定：「法院受理有關
    交通事件，準用刑事訴訟法之規定」，是以本院參諸刑事訴
    訟法第154 條第2 項之意旨，當認交通違規事實亦應依證據
    認定之，無證據不得認定其違規事實。且所謂證據，係指足
    以認定異議人確有違規行為之積極證據而言，該項證據自須
    適合於違規事實之認定，始得採為論斷之依據。苟積極證據
    不足為不利於違規事實之認定時，即應為有利於異議人之認
    定。次按，道路交通管理處罰條例第35條第1 項第1 款規定
    ，汽車駕駛人，駕駛汽車經測試檢定酒精濃度超過規定標準
    者，處新臺幣15,000以上60,000元以下罰鍰，並當場移置保
    管其車輛及吊扣其駕駛執照一年。而該條所稱「駕駛汽車」
    ，當係指駕駛人實際上業已發動汽車並行駛於公共道路，始
    足當之，倘未有何駕駛之行為，均難謂已合於該條之構成要
    件。經查：本件異議人對於案發前曾飲酒，且為警查獲之際
    ，其酒精呼氣濃度測試高達1.15MG＼L 等情均坦認不諱，並
    有舉發違反道路交通管理事件通知單一紙在卷可稽，此部分
    之事實應堪認定。則本件所應審究者，即異議人是否果有駕
    駛汽車之行為。爰分述如次：
  (一)據證人即當天搭載異議人追尋XM-1496 號自用小客車之計程
    車司機陳啟祿94年12月5 日於本院調查中結證稱：94年8 月
    31 日 凌晨伊載客人去高雄後，要回岡山鎮○○○路89號的
    車行，當時約凌晨2 、3 點，經過岡山路有人向伊揮手，揮
    手的人就是異議人，異議人說他的車被偷開走了，叫伊往前
    面開追追看，異議人並且告訴伊他的車子是天王星灰色的，
    伊就快速往前開，因為異議人告訴伊直直往前開，一直開到
    路竹，伊看到路邊有一台汽車在等紅燈，伊問異議人是不是
    那輛車，異議人說是，伊就靠近那台車並且按喇叭，那輛車
    就右轉，伊追過去的時候，已經沒有看到那台車，伊就開著
    車載著異議人在路竹大社附近繞，後來又繞到路竹環球路要
    往高速公路附近找，但是一直找不到，伊就告訴異議人回來
    岡山報案好了，接著就往回開到環球路的竹湖橋上看到一台
    車橫在橋上，伊問異議人是不是那輛車，異議人就說是並且
    下車，伊收了錢就趕快走了，因為異議人當時喝很多酒，伊
    不想要跟異議人糾纏等語，與異議人異議意旨所辯係僱用計
    程車追趕失竊車輛，致本件查獲現場時，發現遭竊車輛橫在
    路中央等語，互核一致，異議人上開所辯，顯非無稽。
  (二)而依證人即到場處理之員警張明德於本件調查中到庭證稱：
    伊接獲勤務中心通報前往現場時，只有異議人在現場，異議
    人的車子橫跨在路中央，伊有問異議人與誰發生車禍，異議
    人說他從阿蓮往台南方向要去找姐姐，因為異議人明顯喝酒
    ，且異議人說得不是很清楚，所以才帶異議人回派出所處理
    ；在案發現場異議人有說他開車，有現場錄音為證等語，可
    知證人即員警張明德，所見聞者僅係案發後之情狀，尚未可
    積極證明異議人果有本件駕駛汽車之行為。
  (三)復經本院勘驗證人即警員張明德，於本件查獲當時所錄製之
    異議人與其對話之錄音帶，就警員詢以何人開車，異議人回
    答過程略如：警員：從何處駛來？異議人：我沒駛，我沒駛
    。警員：車有駛來這邊嗎？有啊。警員：沒駛，車子要怎麼
    來這裡？異議人：對啊，我就不知道怎麼講阿。警員：為什
    麼你要開車喝酒？異議人，我沒有駛車喝酒，不過已經撞下
    去了等語，有本院勘驗筆錄乙份附卷可稽，異議人雖因酒醉
    ，致回答警員問題時有辭不達意之現象，惟就異議人與警員
    對話過程以觀，明顯表達車輛並非異議人所駕駛，亦難以錄
    音帶中異議人查獲當時之陳述，而遽認異議人有本件酒後駕
    車之行為。
四、綜上所述，本件異議人於本件查獲現場，雖有服用酒類且已
    逾越法定檢測標準之情事，然並無證據可資證明，其確有酒
    後駕車之行為，即不得遽為不利於異議人之認定。又本件復
    查無其他事證足證異議人果有上開飲酒後駕駛汽車之行為，
    原處分機關未予詳查，即遽予裁罰，實有未洽，其處分自屬
    無可維持，爰撤銷原處分，併為異議人不罰之諭知，用期適
    法。
據上論結，應依道路交通案件處理辦法第20條前段，裁定如主文
。
中　　華　　民　　國　　94　　年　　12　　月　　12　　日
                  交通法庭  法　官  林揚奇
以上正本證明與原本無異。
如不服本裁定，應於收受送達後5 日內向本院提出抗告狀。
中　　華　　民　　國　　94　　年　　12　　月　　13　　日
                            書記官  于耀文
